【裁判字號】    99,監宣,60
【裁判日期】    990609
【裁判案由】    監護宣告
【裁判全文】
臺灣嘉義地方法院民事裁定  99年度監宣字第60號
聲  請  人  賴謝麗
相  對  人  甲○○
上列聲請人聲請監護宣告事件，本院裁定如下：
    主  文
宣告甲○○（民國○○年○月○○日生，身分證統一編號：Ｚ00000000
0號）為受輔助宣告之人。
選定賴謝麗（民國○○年○月○○日生，身分證統一編號：Ｚ000000
000號）為受輔助宣告之人甲○○之輔助人。
聲請費用新臺幣1,000元由受輔助宣告之人甲○○負擔。
    理  由
一、本件聲請意旨略以：相對人甲○○係聲請人之女，相對人自
    民國88年9月14日起罹患輕度精神障礙，雖延醫診治但不見
    起色，近日已達精神障礙至不能為意思表示或受意思表示，
    有相對人之殘障手冊為證，為此依民法第14條第1項、民事
    訴訟法第597條規定，聲請宣告相對人甲○○為受監護宣告
    之人等語。
二、按對於因精神障礙或其他心智缺陷，致不能為意思表示或受
    意思表示，或不能辨識其意思表示之效果者，法院得因本人
    、配偶、四親等內之親屬、最近一年有同居事實之其他親屬
    、檢察官、主管機關或社會福利機構之聲請，為監護之宣告
    ；法院對於監護宣告之聲請，認為未達第1項之程度者，得
    依第15條之1第1項規定，為輔助之宣告；又法院對於監護之
    聲請，認為未達民法第14條第1項之程度，而有輔助宣告之
    原因者，得依職權以裁定變更為輔助宣告，民法第14條第1
    項、第3項、民事訴訟法第624條之3第1項分別訂有明文。
三、經查，聲請人主張之事實，雖據提出中華民國身心障礙手冊
    影本1份為證，惟經本院依職權於鑑定人即財團法人天主教
    聖馬爾定醫院王裕庭醫師前審驗甲○○之精神及心智狀況，
    甲○○行動自如，可以回答鑑定人之問題，亦可陳述事實內
    容；而甲○○經王醫師鑑定結果，認：受鑑定人思考上有被
    害妄想、幻覺妄想、性妄想等，對環境感覺判斷都變差，受
    鑑定人衝動控制不好，思考嚴重脫離現況，應符合輔助宣告
    條件，建議受鑑定人為輔助宣告較適當等語，有本院勘驗筆
    錄付卷可稽，堪信甲○○非完全不能辨識其意思表示之效果
    ，尚未達應受監護宣告之程度，惟其辨識能力顯有不足，仍
    有受輔助之必要，爰依職權以裁定為輔助之宣告。
四、次按受輔助宣告之人，應置輔助人，民法第1113條之1第1項
    定有明文。經查，本件聲請人賴謝麗係受輔助宣告之人之
    母親，有戶籍謄本影本1份在卷可稽，本院參酌聲請人之意
    願等情，認由聲請人任輔助人，較能符合受輔助宣告之人之
    最佳利益，爰選定聲請人賴謝麗為受輔助宣告之人甲○○
    之輔助人。
五、依民事訴訟法第608條第1項，非訟事件法第24條第1項，裁
    定如主文。
中    華    民    國    99    年    6     月    9     日
                  家事法庭法  官  黃仁勇
以上正本係照原本作成。
如不服本裁定關於選定輔助人之部分，應於送達後十日內向本院
提出抗告狀，並繳納抗告費新臺幣壹仟元；其餘關於宣告輔助之
部分，不得抗告。
中    華    民    國    99    年    6     月    9     日
                          書記官  孫靜芳

司法院資訊處製作；財團法人民間司法改革基金會備份。
